Cabinet de Barbara Pompili, secrétaire d'État chargée de la Biodiversité (2015-2017).
Archives nationales
Cabinet de Barbara Pompili, secrétaire d'État chargée de la Biodiversité.
2015-2017
20180164/1-20180164/87
FRAN_NP_009788 - Cabinets des ministres délégués et secrétaires d'État auprès du ministre chargé de l'Écologie et du Développement durable
9,72 ml (87 boîtes)
Archives nationales
La consultation des documents s'effectue conformément au code du Patrimoine, art. 213-1 à 3
Versement
Biographie
Barbara Pompili est née le 13 juin 1975 à Bois-Bernard (Pas-de-Calais), elle passe son enfance à Liévin, dans le Pas-de-Calais. Elle est diplômée de l'institut d'études politiques de Lille1 et réside à Amiens depuis 2006.
Elle adhère aux Verts en 2000. Elle est chargée des relations avec la presse pendant la campagne présidentielle de 2002 de Noël Mamère. Durant les cinq années suivantes, elle travaille avec le député Yves Cochet en tant qu'assistante parlementaire, fonction qu'elle définit comme son métier. Elle le soutient lors de la primaire présidentielle écologiste française de 2006. Barbara Pompili se présente aux élections législatives de 2007 face à Jean-François Lamour (UMP) dans la 13e circonscription de Paris où elle recueille 2,29 % des suffrages exprimés. Alors qu'Yves Cochet fait campagne contre Marielle de Sarnez (Modem) dans la 11e circonscription de Paris, elle signe « le manifeste pour la refondation de l'écologie politique », un appel lancé par Daniel Cohn-Bendit qui envisage une alliance avec le Modem. Elle est également candidate aux élections municipales de 2008 dans le 15e arrondissement de Paris face à Philippe Goujon (UMP) et recueille alors 4 % des voix. De 2007 à 2012, elle est secrétaire générale adjointe du groupe de la Gauche démocrate et républicaine (GDR) à l'Assemblée nationale. Elle est élue députée le 17 juin 2012 dans la deuxième circonscription de la Somme. Le 20 juin 2012, elle est désignée coprésidente du groupe écologiste à l'Assemblée nationale, partageant cette fonction avec François de Rugy, bien que cette possibilité ne soit pas offerte par le règlement de l'Assemblée nationale. Début janvier 2013, elle devient officiellement la présidente du groupe, malgré la coprésidence théorique: les deux coprésidents décident d'alterner la présidence officielle du groupe tous les six mois. Elle devient la première femme à occuper la présidence d'un groupe parlementaire à l'Assemblée. Elle est membre de la commission des Affaires culturelles et de l'Éducation, de la délégation aux droits des femmes et à l'égalité des chances entre les hommes et les femmes et du groupe d'études sur l'intégration des personnes handicapées, dont elle assure la présidence. Elle siège également au sein du groupe d'amitié « France-Madagascar », ainsi qu'au sein de deux organismes extra-parlementaires, la commission nationale pour l'autonomie des jeunes et la commission supérieure des sites, perspectives et paysages. Dès son élection comme députée en 2012, Barbara Pompili affirme être en faveur d'une alliance parlementaire et gouvernementale avec le PS. Ainsi, en juin 2012, lorsque les députés écologistes votent blanc lors de l'élection du président de l'Assemblée nationale, pour protester contre la non-attribution par le PS de la présidence de la commission Développement durable, Barbara Pompili estime que l'« on ne quitte pas la majorité pour une histoire de poste ».
En août 2015, Laurent de Boissieu la situe au « centre droit pro-gouvernemental » du groupe écologiste. Favorable à un retour des écologistes au gouvernement et opposée aux accords électoraux avec le Front de gauche en vue des élections régionales de décembre 2015, elle partage la même analyse que Jean-Vincent Placé et François de Rugy qui quittent EELV en septembre. Après avoir refusé un moment de suivre leur exemple, elle finit par quitter aussi le parti le 30 septembre et rejoint Le Parti écologiste en 2016, ainsi que son comité d'orientation politique.
Le 11 février 2016, Barbara Pompili est nommée secrétaire d'État chargée de la Biodiversité, auprès de la ministre de l'Environnement, de l'Énergie et de la Mer, Ségolène Royal, dans le gouvernement de Manuel Valls. Elle fait adopter définitivement la loi pour la reconquête de la biodiversité, de la nature et des paysages en juillet 2016. Le texte comprend notamment la création de l'Agence française pour la biodiversité, la précision de la séquence « éviter - réduire - compenser » les atteintes à la biodiversité, et instaure un régime de réparation du préjudice écologique, sécurisant la jurisprudence « Erika » en l'inscrivant dans le code civil. Cette loi contient également des dispositifs de lutte contre les espèces exotiques envahissantes, l'interdiction des pesticides contenant des néonicotinoïdes et autorise la ratification du protocole de Nagoya pour combattre la biopiraterie. En mars 2016, dans le cadre des débats sur le projet de loi, elle doit retirer un amendement du gouvernement sur le préjudice écologique, suite à l'accusation de plusieurs acteurs de l'environnement comme Arnaud Gossement et Delphine Batho de constituer une régression inédite du droit de l'environnement et d'avoir été inspiré par les lobbys.
Pendant la primaire citoyenne de 2017, elle soutient François de Rugy. Benoît Hamon l'emporte et François de Rugy rejoint par la suite Emmanuel Macron. Le 21 mars, Barbara Pompili fait de même, devenant la première membre du gouvernement à soutenir le candidat En marche !. Elle reçoit d'ailleurs le 11 mai 2017 l'investiture du mouvement d'Emmanuel Macron dans la 2e circonscription de la Somme lors des élections législatives de 2017. Elle l'emporte. Pressentie comme candidate à la présidence de l'Assemblée nationale, elle se range finalement derrière François de Rugy et prend la présidence de la commission du Développement durable et de l'Aménagement du territoire.
Attributions de la secrétaire d'État à la Biodiversité
Barbara Pompili, secrétaire d'État chargée de la Biodiversité, traite, par délégation de la ministre de l'Environnement, de l'Énergie et de la Mer, chargée des relations internationales sur le climat, des affaires relatives à la biodiversité.
À ce titre, elle concourt à la mise en œuvre des politiques relatives à la gestion de la nature et de la diversité biologique terrestre et marine au regard, notamment, des engagements conventionnels conclus par la France à la suite de la Convention sur la diversité biologique adoptée à Rio le 5 juin 1992. Elle est associée à la gestion de la faune sauvage, à la police de la chasse ainsi qu'au contrôle de l'utilisation et du commerce des espèces animales et végétales. Elle suit la politique de l'État concernant les espaces protégés.
Elle propose toute mesure propre à assurer la préservation, la restauration, le renforcement et la valorisation de la biodiversité. Elle veille au respect des règles nationales et internationales et en particulier de la convention de Ramsar, de la convention sur le commerce international des espèces de faune et de flore sauvages menacées d'extinction - CITES ainsi que des directives de l'Union européenne relatives à la protection des espèces animales, des habitats, de la faune et de la flore ainsi que du milieu marin.
Elle accomplit toute autre mission que lui confie la ministre de l'environnement, de l'énergie et de la mer, chargée des relations internationales sur le climat.
Membres du cabinet
Cécile Bigot, Directrice du cabinet
Jean-Patrick Le Duc, directeur de cabinet adjoint
Eric Fallouard, conseiller spécial auprès de la Secrétaire d'État
Bertrand Galtier, Conseiller espaces protégés et éducation de la Nature
Léo Cohen, conseiller en charge des relations avec le parlement et les élus
Loïc Agnès, conseiller gestion des espèces animales et végétales, recherche et connaissance de la biodiversité
Solène Roisin, chargée de mission
Dans la perspective d'assurer la conduite des activités administratives, de justifier les droits des personnes et de l'administration et de conserver la mémoire des politiques publiques, les dossiers d'archives sont d'abord évalués, sélectionnés et archivés par le service des archives du ministère de l'Écologie, avant leur conservation et leur valorisation par les Archives Nationales.
Conformément à la politique d'archivage du ministère de l'Écologie, seuls les dossiers identifiés pour leur valeur patrimoniale sont conservés.
Le plan de classement des archives est construit par les producteurs des archives et les archivistes. Afin de rendre compte des actions réalisées dans le cadre des politiques publiques portées par l'administration, il est organisé par fonction et activité. Aussi, le classement actuel respecte le(s) plan(s) de classement adopté(s) lors du versement aux archives du ministère de l'Écologie.
protection de la nature; loi
- Courriers parlementaires, 2016-2017; 20180164/1
- Déplacements, réunions, entretiens, 2016-2017; 20180164/2-20180164/30
  Documents préparatoires, rapports, notes, guides d'entretiens et de visites, discours, textes et supports d'interventions, programmes, listes de participants, tableaux récapitulatifs, correspondance, communiqués de presse, dossiers de presse, documentation.
  - Février 2016, 20180164/2
  - 1er mars - 21 mars 2016, 20180164/3
  - 22 mars - 31 mars 2016, 20180164/4
  - 2 avril - 10 avril 2016, 20180164/5
  - 11 avril - 26 avril 2016, 20180164/6
  - 4 mai - 20 mai 2016, 20180164/7
  - 21 mai - 30 mai 2016, 20180164/8
  - 1er juin - 9 juin 2016, 20180164/9
  - 10 juin - 17 juin 2016, 20180164/10
  - 24 juin - 30 juin 2016, 20180164/11
  - 1er juillet - 6 juillet 2016, 20180164/12
  - 7 juillet - 25 juillet 2016, 20180164/13
  - Août 2016, 20180164/14
  - 2 septembre - 8 septembre 2016, 20180164/15
  - 13 septembre - 16 septembre 2016, 20180164/16
  - 19 septembre - 29 septembre 2016, 20180164/17
  - 2 octobre - 19 octobre 2016, 20180164/18
  - 20 octobre -27 octobre 2016, 20180164/19
  - 3 novembre - 16 novembre 2016, 20180164/20
  - 17 novembre - 30 novembre 2016, 20180164/21
  - 6 décembre - 7 décembre 2016, 20180164/22
  - 8 décembre - 16 décembre 2016, 20180164/23
  - 3 janvier - 18 janvier 2017, 20180164/24
  - 19 janvier - 31 janvier 2017, 20180164/25
  - 14 février - 21 février 2017, 20180164/26
  - 22 février - 28 février 2017, 20180164/27
  - 2 mars - 17 mars 2017, 20180164/28
  - 21 mars - 29 mars 2017, 20180164/29
  - Avril 2017, 20180164/30
- Agendas, 2016-2017; 20180164/31
- Discours, 2016-2017; 20180164/32
  Textes de discours prononcés par Barbara Pompili entre février 2016 et avril 2017.
- Évaluation française des écosystèmes et des services écosystémiques (EFESE), Préfiguration de l'agence régionale pour la biodiversité de Guadeloupe, Surveillance au sein du Parc amazonien de Guyane, Exposition aux pesticides des travailleurs agricoles, 2016; 20180164/33
  Évaluation française des écosystèmes et des services écosystémiques (EFESE): note, documentation.
  Préfiguration de l'agence régionale pour la biodiversité de Guadeloupe: rapport.
  Surveillance au sein du Parc amazonien de Guyane: compte-rendu de surveillance héliportée, correspondance.
  Exposition aux pesticides des travailleurs agricoles: avis révisé de l'Agence nationale de sécurité sanitaire de l'alimentation, de l'environnement et du travail, note.
- Chronos courriers, 2016-2017; 20180164/34-20180164/41
  - Mars 2016-avril 2016, 20180164/34
  - Mai 2016-juin 2016, 20180164/35
  - Juillet 2016-août 2016, 20180164/36
  - Septembre 2016, 20180164/37
  - Octobre 2016-novembre 2016, 20180164/38
  - Décembre 2016-février 2017, 20180164/39
  - Mars 2017, 20180164/40
  - Mars 2017-mai 2017, 20180164/41
- Dossiers du secrétariat particulier de la ministre, 2016-2017; 20180164/42-20180164/46
  - Distinctions honorifiques, 2016-2017; 20180164/42
    Mémoires de proposition, notes, correspondance.
  - Loi n° 2016-1087 du 8 août 2016 pour la reconquête de la biodiversité, de la nature et des paysages., 20180164/43-20180164/46
    - Amendements, 2016; 20180164/43-20180164/45
      - Articles 1 à 3, 2016; 20180164/43
      - Articles 4 à 17, 2016; 20180164/44
      - Articles 27A à 36 sexies, 37 à 62, 58 à 68 sexies, 51 quater AA à 66 et 51 à 72 bis AA, 2016; 20180164/45
    - Lecture devant le Sénat, 2016; 20180164/46
      Amendements, notes.
- Dossiers d'Emmanuelle Steuperaert, chargée de mission, 2016-2017; 20180164/47
  Déplacements, agenda, courriers: accord-cadre non signé, ordre de mission, textes d'interventions, procès-verbal de réception dans l'ordre de la légion d'honneur, notes, programmes, invitations, correspondance, dossier de presse, documentation.
- Dossiers de Solène Roisin, chargé de mission Parc de la poudrerie, 2016-2017; 20180164/48
  Parc de la poudrerie et Protection Coteaux de Seyssuel (Isère): notes, correspondance, documentation.
- Dossiers d'Éric Fallourd, conseiller spécial, 2016-2017; 20180164/49
  Discours, notes, correspondance, documentation sur la biodiversité.
- Dossiers de Jean-Patrick Le Duc, directeur de cabinet adjoint, 2015-2017; 20180164/50-20180164/70
  - Cop13 Cancun, 2016; 20180164/50
    Convention, compte-rendu de conférence, compte-rendu de réunions, notes, correspondance, documentation.
  - Décret Accès aux ressources et Partage des Avantages, 2016; 20180164/51
    Décrets, compte-rendus de réunions, notes, correspondance.
  - Assemblée générale des Nations unies sur l'environnement, 2016; 20180164/52
    Compte-rendus de réunions, rapports, notes, correspondance.
  - Gouvernance du Conseil national de la protection de la nature et du Comité national de la biodiversité, 2016-2017; 20180164/53
    Compte-rendus de réunions, notes, correspondance, documentation législative.
  - Cérémonie des agents de l'Office nationale de la chasse et de la faune sauvage, Conseil Environnement, entretiens, Congrès français de la nature, 2016-2017; 20180164/54
    Programme, discours, notes, correspondance, documentation.
  - Déplacement en Guyane, 2016; 20180164/55
    Programmes de travail, entretiens, notes, correspondance.
  - Déplacement en Ardèche, Congrès des réserves naturelles de France, Convention sur la diversité biologique, 2016-2017; 20180164/56
    Programmes, discours, compte-rendus de réunions, notes, correspondance, documentation.
  - Chasse et biodiversité, 2016-2017; 20180164/57
    Compte-rendus du Conseil d'administration de l'Office National de la chasse et de la faune, notes concernant une visite officielle à Strasbourg et à Brest, synthèse et documentation du salon destination nature du 17 mars 2017, compte-rendus de Conseil des ministres août 2016,
  - Conservation des ours et des loups, 2015-2016; 20180164/58
    Rapports et compte-rendus du Conseil national de la nature, notes, correspondance, documentation.
  - Loi n° 2016-1087 du 8 août 2016 pour la reconquête de la biodiversité, de la nature et des paysages., 2015-2017; 20180164/59-20180164/63
    - 2e lecture par l'Assemblée nationale, 2015-2016; 20180164/59-20180164/60
      Comptes rendus de réunions interministérielles, amendements, projets de loi, tableaux synthétiques des articles, notes, correspondance.
      - 25 mars 2015-11 mars 2016, 20180164/59
      - 14 mars 2016-31 mars 2016, 20180164/60
    - 2e lecture au Sénat, 2016; 20180164/61
      Comptes rendus de réunions interministérielles, amendements, projets de loi tableaux synthétiques des articles, communiqué de presse, notes, correspondance.
    - 3e lecture par l'Assemblée nationale., 2016; 20180164/62
      Amendements, projets de loi, tableaux synthétiques des articles, communiqué de presse, notes, correspondance.
    - 3e et 4e lecture par le Sénat, lecture définitive par l'Assemblée nationale., 2016; 20180164/63
      Amendements, projets de loi tableaux synthétiques des articles, notes, correspondance.
  - Préparation du décret sur la biodiversité., 2016-2017; 20180164/64
    Correspondance, projets de décrets, tableaux récapitulatifs des dispositifs appelant des décrets d'application, planning prévisionnels, notes, comptes rendus de réunions interministérielles, tableaux de suivi des décrets.
  - Préparation des déplacements et des rendez-vous de la ministre., 2016-2017; 20180164/65-20180164/67
    - Préparation des déplacements de la ministre., 2016-2017; 20180164/65
      Déroulés, éléments de langage, notes, courriers.
    - Préparation des rendez-vous du Ministre., 2016-2017; 20180164/66-20180164/67
      - Mars-mai 2016, 20180164/66
      - Juin 2016-avril 2017, 20180164/67
    - COP17 - CITES (Convention on international trade in Endangered species of Wild Fauna and Flora)., 2016; 20180164/68
      Convention à Johannesburg du 22 au 28 septembre 2016: convention, projets de convention, notes, correspondance.
  - Statut du personnel et échanges avec les syndicats., 2016-2017; 20180164/69-20180164/70
    Comptes rendus de comités ministériels, comptes rendus de réunions, tracts et courriers des syndicats (Syndicat national de l'environnement - SNE, CGT, FO), préavis de grève, projets de décrets et d'arrêtés, éléments de langage, notes, correspondance.
    - Février-juillet 2016, 20180164/69
    - Septembre 2016-mars 2017, 20180164/70
- Dossiers de Cécile Bigot, directrice de cabinet., 2016-2017; 20180164/71-20180164/74
  - Bleus des réunions interministérielles., 2016-2017; 20180164/71
    Comptes rendus des réunions.
  - Éléments de préparation du débat loi biodiversité., 2016; 20180164/72
    Amendements, tableaux synthétiques des articles et des amendements, discours, notes, correspondance.
  - Installation de l'AFB (Agence française de la biodiversité) et des ARB (agences régionales de la biodiversité)., 2016-2017; 20180164/73
    Rapports, ordres du jour de conseils d'administration, d'assemblées générales et de séminaires, déroulés, comptes rendus de réunions, discours, notes, courriers.
  - Pêche profonde., 2015-2016; 20180164/74
    Règlements, instructions, notes, correspondance.
- Dossiers de Bertrand Galtier, conseiller Espaces protégés et éducation à la nature., 2016-2017; 20180164/75-20180164/76
  Notes, correspondance.
  - Espaces protégés, Natura 2000, réserves naturelles, parcs marin Iroise et Martinique, ATEN, conservatoires d'espaces naturels, conservatoires botaniques, trame verte et bleue, forêts de protection, 2016-2017; 20180164/75
  - AFB (Agence française pour la biodiversité), parcs nationaux, parcs régionaux., 2016-2017; 20180164/76
- Dossiers de Léo Cohen, chargé des relations avec le Parlement et les élus., 2016-2017; 20180164/77-20180164/85
  - Loi biodiversité., 2016; 20180164/77-20180164/81
    - 2e lecture devant l'Assemblée nationale, 2016; 20180164/77-20180164/78
      Amendements, projets de loi, tableaux synthétiques des amendements, notes, correspondance.
      - Réunion de préparation., 2016; 20180164/77
      - Séance plénière., 2016; 20180164/78
    - 2e et 3e lecture devant le Sénat., 2016; 20180164/79
    - 3e lecture devant l'Assemblée nationale., 2016; 20180164/80
    - Lecture définitive, saisine du Conseil constitutionnel, décrets et ordres de missions, comptes rendus des réunions interministérielles., 2016; 20180164/81
  - Questions parlementaires., 2016; 20180164/82
    Fiches réponses, listes de questions, notes.
  - Propositions de lois, projets de décrets, rendez-vous de Léo Cohen., 2016; 20180164/83
    Amendements, décrets et projets de décrets, notes correspondance.
  - Protection des ours, Parc zoologique marin Baie des Dauphins en Corse, Parcs nationaux de France, loi Montage, carrières de galets de silex à Cayeux-sur-Mer, visites, 2016-2017; 20180164/84
    Compte-rendus de réunions, amendements, notes, correspondance, documentation.
  - Déplacements et proposition de résolution visant à renforcer la lutte contre l'exposition aux perturbateurs endocriniens, 2016-2017; 20180164/85
    Amendements, notes, correspondance.
- Dossiers de Loïc Agnès, conseiller gestion des espèces animales et végétales, recherche et connaissances de la biodiversité, 2016-2017; 20180164/86-20180164/87
  - Installation du Comité national de la biodiversité, réintroduction du lamantin en Guadeloupe, sauvegarde des cormorans, 2017; 20180164/86
    Compte-rendus de réunions interministérielles, notes, correspondance, documentation.
  - 13e conférence des parties à la convention sur la diversité biologique, 2016; 20180164/87
    Programmes, compte-rendus de réunions, notes, correspondance, documentation.